【裁判字號】    98,台上,1428
【裁判日期】    980806
【裁判案由】    排除侵害等
【裁判全文】
最高法院民事判決            九十八年度台上字第一四二八號
上  訴  人  甲○○
            乙○○
            丙○○
共      同
訴訟代理人  陳恂如律師
被 上訴 人  乙龍投資股份有限公司
法定代理人  辛○○
被 上訴 人  丁○○
            庚○○
            戊○○
兼 上一 人
法定代理人  己○○
上  一  人
（戊○○）
法定代理人  壬○○
共      同
訴訟代理人  羅豐胤律師
            黃幼蘭律師
上列當事人間請求排除侵害等事件，上訴人對於中華民國九十八
年一月二十日台灣高等法院台中分院第二審判決（九十七年度重
上字第五四號），提起上訴，本院判決如下：
    主  文
上訴駁回。
第三審訴訟費用由上訴人負擔。
    理  由
本件被上訴人主張：系爭台中市○區○○段第一九三之一地號土
地（下稱系爭一九三之一地號土地），為乙龍投資股份有限公司
（下稱乙龍公司）所有，乙○○、丙○○擅自將號OD－1800及2R
－7016二車輛，停放於該土地內，侵害乙龍公司之所有權。又系
爭台中市○區○○段第一九三地號土地（下稱系爭一九三地號土
地），為丁○○、庚○○、己○○及戊○○（下稱丁○○等四人
）共有，甲○○、乙○○、丙○○曾擅自將汽車停放於該土地上
除台中市○○○街十六號建物（下稱十六號建物）所佔基地外之
其他土地，即如附圖(一)所示Ｂ部分之空地上，妨害進出。爰依民
法第七百六十七條規定，提起本件訴訟，求為(一)乙○○、丙○○
應將其放置在乙龍公司所有系爭一九三之一地號土地上之二車遷
離，且日後不得再將汽車停放於該土地上。(二)甲○○、乙○○、
丙○○不得將汽車停放在系爭一九三地號土地除上開十六號建物
所佔地面外之空地上之判決。關於反訴部分，被上訴人則以：上
訴人提起反訴係為延滯訴訟，且妨害伊之防禦，伊不同意；況庚
○○、己○○及戊○○三人非第一審原告，則上訴人一併對渠等
提起反訴，更非合法。再者，上訴人對系爭土地，毫無使用權利
，其無權主張將草坪剷除及回復停車位暨供十六號建物區分所有
權人共同使用等語，資為抗辯。（第一審永隆投資股份有限公司
於起訴另聲明求為甲○○將停放於該公司所有座落台中市○區○
○段第一六七○建號建物（下稱一六七○建號建物）一樓內之汽
車一輛遷離，且日後不得再將汽車停放於上開建物內，經第一審
判決該公司勝訴後，未據甲○○就此部分聲明不服，已告確定）
。
上訴人則以：系爭一九三地號土地上原有包括伊在內之十六號建
物區分所有權人均得使用之六部停車位，因丁○○等四人及其前
手將之改闢為草坪，雙方因而協議改用「系爭一九三之一地號
整界地新闢之停車位、系爭一九三地號土地大廈門前水泥空地
、一六七○建號建物一樓等三部分作為共同停車位，伊並非無
權占有等語，資為抗辯。並以伊對於系爭一九三地號土地之法定
空地及所設法定停車位，有恆久穩定之使用權，而丁○○等四人
基於侵害伊使用權為主要目的，竟將之改為草坪，並禁止伊因係
大廈區分所有權人而有權使用，顯非合法，伊請求丁○○等四人
恢復原來之法定停車位，供大廈全體區分所有權人使用，自屬合
法有據等情，爰依建物區分所有權人對於法定停車位之權利及土
地使用借貸之權利，提起反訴，求為丁○○等四人應將座落系爭
一九三號土地內如附圖(一)所示Ｂ部分之空地所示面積九十平方公
尺之草坪剷除，並回復為六個水泥地面停車位供十六號號建物區
分所有權人共同使用之判決。
原審維持第一審所為被上訴人勝訴之判決，駁回上訴人之上訴及
反訴請求，係以：何陳月錦於民國七十一年五月間出具土地使用
同意書，同意丁○○等七人建造門牌號碼為「台中市○區○○○
街十六號」之建物。依核准建造之建築執照申請書建築物概要欄
記載，正式設有停車位六個，經主管機關勘查通過，發給使用執
照在案。而系爭一九三之一、一九三地號土地於七十二年十一月
二十三日分割自原一九三地號土地，原所有權人何陳月錦於九十
四年十二月十三日以買賣為原因，將系爭一九三之一地號土地移
轉登記予乙龍公司；於九十年七月至九十五年九月間以贈與為原
因，將系爭一九三地號土地分別移轉登記予丁○○等四人，以及
上訴人曾將汽車停放在系爭一九三、一九三之一地號土地上等情
，均為兩造不爭執之事實。查上訴人主張其為有權占用等語，即
應舉證證明其占有係有正當權源，何陳月錦於七十一年五月間出
具土地使用同意書，同意上訴人即十六號建物所有權人使用系爭
一九三地號土地，並未收取對價，此為上訴人所不爭執，是其性
質屬使用借貸，依債權相對性原則，其契約之效力僅能拘束契約
當事人，即何陳月錦。縱系爭一九三、一九三之一地號土地之前
手何陳月錦於七十一年間曾同意上訴人使用前揭土地，上訴人亦
不得對系爭一九三、一九三之一地號土地之現在所有權人即乙龍
公司、丁○○等四人主張有使用權利。次查十六號建物係坐落於
系爭一九三地號土地上，分割前之一九三地號土地面積原為一千
七百五十七平方公尺，該建案申請建造執照時實際淨基地面積為
一千零六十七點六平方公尺、法定空地面積四百六十九點七四平
方公尺，該建案並無申請辦理法定空地分割證明，其基地分割係
於七十二年十一月二十三日辦理等情，有台中市政府函文暨所檢
送之建造執照卷宗在卷可稽。查系爭一九三之一地號土地並不屬
於十六號建物之建築基地，並非法定空地，上訴人抗辯系爭一九
三之一地號土地，為前揭建物之法定空地，此部分之分割，並非
合法云云，自非可採。又系爭一九三地號土地如附圖Ｂ部分所餘
空地縱屬法定空地，亦屬於地主依建築法規規定，非依規定不得
分割、移轉，並不得重複使用之問題，上訴人既無權使用系爭一
九三、一九三之一地號土地，當然包括法定空地，上訴人據此抗
辯有權占用，亦非可採。又查系爭一九三地號土地如附圖所示Ｂ
部分原設有六停車位部分，係如附圖所示Ａ部分公寓大廈應留設
之法定空地，並非該建物公用部分，上訴人抗辯系爭一九三地號
土地如附圖所示Ｂ部分原設有六停車位部分乃該公寓大廈之公用
部分，自無可採。其次，上訴人就系爭一九三地號土地並無應有
部分，亦無合法占用該土地之權源，自無主張按其應有部分比例
對建物基地有使用收益之權，所辯無可採。再查系爭十六號建物
Ｂ部分之法定空地，於建物之初，為何陳月錦無償提供，其所有
權專屬於何陳月錦，屬依其同意書而併為建物之法定空地，上訴
人無所有權，無從因其於建築之初，依建築法令之規定設置該六
個法定停車位，當然取得該停車空間之使用權，是上訴人依法定
停車位、大樓公共設施之原理，請求其所有權人即丁○○等四人
應同意由其停車使用該土地，自非有理。又上開法定空地之停車
使用，乃與建築物是否有權使用其經同意建築之基地乙項不同，
上訴人援引民法第四百二十五條法理，主張法定空地上之停車權
能，自屬無據。至於系爭一九三之一地號土地部分，既非系爭建
物之法定空地，上訴人以同一理由主張供其停車使用，尤嫌無據
。末查上訴人未舉證以證何陳月錦將系爭一九三之一地號土地移
轉予乙龍公司，係屬通謀虛偽買賣，在該地所有權移轉登記遭法
院判決塗銷確定以前，該登記仍不失其效力。又使用者付費為現
時社會上之一般通念，何陳月錦縱有同意上訴人將車輛停放於系
爭一九三之一、一九三地號土地之情事，依上訴人之抗辯，均係
基於何文隆、何陳月錦與上訴人間之某種情誼，上訴人使用他人
之土地，均未支付任何對價。而被上訴人與上訴人間並無契約關
係，被上訴人取得前揭土地所有權後，除非雙方仍有特殊情誼等
因素，被上訴人自願表示同意上訴人使用，被上訴人並無無償提
供土地予上訴人使用之義務。上訴人抗辯被上訴人提起本件訴訟
乃以侵害其權利為目的，係屬權利之濫用及違反誠信原則云云，
並無理由，從而被上訴人依民法第七百六十七條物上請求權之法
律關係，求為(一)乙○○、丙○○應將其放置在乙龍公司所有系爭
一九三之一地號土地上之二車遷離，且日後不得再將汽車停放於
該土地上。(二)甲○○、乙○○、丙○○不得將汽車停放在系爭一
九三地號土地除上開十六號建物所佔地面外之空地上之判決，核
屬有據，應予准許。並說明其餘攻擊、防禦方法不予審酌之理由
，爰維持第一審所為被上訴人勝訴之判決，駁回上訴人之上訴，
並駁回上訴人之反訴，經核於法並無違誤。上訴論旨，就原審取
捨證據、認定事實之職權行使，指摘原判決不當，求予廢棄，非
有理由。
據上論結，本件上訴為無理由。依民事訴訟法第四百八十一條、
第四百四十九條第一項、第七十八條，判決如主文。
中    華    民    國  九十八  年    八    月    六    日
                      最高法院民事第四庭
                          審判長法官  劉  延  村
                                法官  許  澍  林
                                法官  黃  秀  得
                                法官  許  正  順
                                法官  魏  大  喨
      本件正本證明與原本無異
                                      書  記  官
中    華    民    國  九十八  年    八    月   十八   日
                                                      K


司法院資訊處製作；財團法人民間司法改革基金會備份。
